【裁判字號】    95,訴,3186
【裁判日期】    951219
【裁判案由】    搶奪
【裁判全文】
臺灣高雄地方法院刑事判決              95年度訴字第3186號
公  訴  人  臺灣高雄地方法院檢察署檢察官
被      告  甲○○
                    （現於臺灣屏東戒治所執行強制戒治）
上列被告因搶奪案件，經檢察官提起公訴（95年度偵字第2704號
），本院判決如下：
    主  文
甲○○搶奪，累犯，處有期徒刑壹年。
    事  實
一、甲○○前因竊盜、搶奪案件，分別經台灣高等法院高雄分院
    91年度上易字第150 號、本院91年度訴字第164 號判決判處
    有期徒刑2 年、1 年確定，二罪經本院91年度聲字第1994號
    裁定定應執行有期徒刑2 年10月，於民國93年11月29日假釋
    付保護管束期滿執行完畢。詎其仍不知悔改，於94年5 月14
    日下午2 時許，在高雄市○○區○○街116 號空地旁之小吃
    店，見乙○○於店內用餐時將所有之行動電話【MOTOROLA牌
    、V878型、序號000000000000000 號，價值約新台幣（下同
    ）4700元】放置於桌上，乃基於為自己不法所有之意圖，在
    乙○○身後佯稱欲借用行動電話，趁乙○○未注意之際，徒
    手搶奪上開行動電話，得手後旋即離開小吃店，並於同日下
    午4 時許，前往高雄市新興區○○○路85號之巨豐通訊行，
    將上開行動電話以新台幣（下同）1600元之價格販售予不知
    情之戊○○，嗣經警於同年5 月19日下午10時許，在高雄市
    左營區○○里○○街22號前查獲。
二、案經高雄市政府警察局三民第一分局報告臺灣高雄地方法院
    檢察署檢察官偵查起訴。
    理  由
一、證據能力部分：
１、按被告以外之人於偵查中向檢察官所為陳述，除顯有不可信
    之情況者外，得為證據，刑事訴訟法第159 條之1 第2 項定
    有明文。偵查中對被告以外之人所為之偵查筆錄，或被告以
    外之人向檢察官所提之書面陳述，性質上均屬傳聞證據。惟
    現階段刑事訴訟法規定檢察官代表國家偵查犯罪、實施公訴
    ，依法其有訊問被告、證人及鑑定人之權，證人、鑑定人且
    須具結，而實務運作時，檢察官偵查中向被告以外之人所取
    得之陳述，原則上均能遵守法律規定，不致違法取供，其可
    信度極高。職是，被告以外之人前於偵查中已具結而為證述
    ，除反對該項供述得具有證據能力之一方，已釋明「顯有不
    可信之情況」之理由外，不宜即遽指該證人於偵查中之陳述
    不具證據能力。證人乙○○、戊○○、丙○○於偵查中以證
    人身分具結後之陳述，被告並未曾提及檢察官在偵查時有不
    法取供之情形，且未釋明上開供述有顯不可信之情況，依前
    述說明，渠等於偵查中之證言自具有證據能力。
２、按刑事訴訟法第159 條之2 規定，被告以外之人於檢察事務
    官、司法警察官或司法警察調查中所為之陳述，與審判中不
    符時，其先前之陳述具有較可信之特別情況，且為證明犯罪
    事實存否所必要者，得為證據。本件證人丙○○警詢之陳述
    與本院審理時所證述內容雖不相符，然其於偵查中以證人身
    分具結後之陳述與其警詢時所述相同，其偵查中之陳述既有
    證據能力，已如前述，是其於警詢所為之陳述，即非證明事
    實存否所必要，公訴人所提出之此項證據，應無證據能力。
３、按被告以外之人，於審判外之言詞或書面陳述，除法律有規
    定者外，不得作為證據；又被告以外之人（包括證人、鑑定
    人、告訴人、被害人及共同被告等）於檢察事務官、司法警
    察官或司法警察調查中所為之陳述，與審判中不符時，其先
    前之陳述具有較可信之特別情況，且為證明犯罪事實存否所
    必要者，得為證據，刑事訴訟法第159 條第1 項、第159 條
    之2 分別定有明文。是被告以外之人於司法警察（官）調查
    中所為之陳述，依刑事訴訟法第159 條第1 項規定，係屬傳
    聞證據，原則上無證據能力，惟如該陳述與審判中不符時，
    其先前之陳述具有較可信之特別情況，且為證明犯罪事實存
    否所必要者，依同法第159 條之2 規定（即刑事訴訟法第15
    9 條第1 項所指之「除法律有規定者外」），始例外認為有
    證據能力；如該陳述與審判中相符時，因該陳述並不符合刑
    事訴訟法第159 條之2 有關傳聞例外之規定，故不得作為認
    定本案犯罪事實有無之證據，此時，當以證人於審判中之陳
    述作為證據。另所謂「前後陳述不符」之要件，應就前後階
    段之陳述進行整體判斷，以決定其間是否具有實質性差異，
    惟無須針對全部陳述作比較，陳述之一部分有不符，亦屬之
    。又「證明犯罪事實之存否所必要」，即使用證據之必要性
    ，係指因無法再從同陳述者取得證言，而有利用原陳述之必
    要性，只要認為該陳述是屬於與犯罪事實存否相關之事實，
    並為證明該事實在實質上之必要性即可。而「具有可信之特
    別情況」，係指依陳述時之外部客觀情況而言，足以令人相
    信該陳述是虛偽之危險性不高，必須綜合該陳述是否未受到
    外力影響；陳述人之觀察、記憶、表達是否正確及有無偽證
    之各項因素，而為判斷。經查：證人即告訴人乙○○警詢之
    陳述與審判中相符，依前開說明，應以其審判中所述作為證
    據，其警詢所述應無證據能力。
二、訊據被告固不否認於前揭時點離開小吃店時將乙○○所有之
    行動電話帶走之事實，惟否認有何搶奪犯行，辯稱：94年5
    月14日當天，伊請乙○○撥打0000000000號電話代為聯絡友
    人「阿美」，係乙○○親自將電話交予伊接聽，通話完畢後
    疏未未將行動電話返還乙○○，伊離開後再折返回小吃店，
    然乙○○已離去，又聽聞乙○○已報警處理，而不敢親自返
    還，數日後始將行動電話賣掉，並無搶奪乙○○所有之行動
    電話云云，惟查：
１、94年5 月14日下午2 時許，被告在高雄市○○區○○街116
    號空地旁之小吃店，見乙○○於店內用餐時將所有之上揭行
    動電話放置於桌上，乃在乙○○身後佯稱欲借用行動電話，
    趁乙○○未注意之際，徒手搶奪上開行動電話，得手後旋即
    離開小吃店之事實，業據乙○○於本院審理時證述：案發前
    伊在小吃店吃飯，當時的位置係背對被告，聽聞有人表示要
    借用行動電話，以為是自己的朋友，轉身要叮囑借用者不要
    使用太久時，發現被告已不見蹤影等語綦詳（見本院卷第95
    至98頁）。核與證人丙○○於偵查中證稱：看到被告拿著1
    支行動電話逃跑等語（見94年度偵字第11759 號偵查卷宗，
    下稱偵一卷，第29頁）相符。參以被告於離開小吃店後即於
    同日下午4 許，將上開行動電話售予戊○○，業據戊○○證
    述明確，並有讓渡書、現金支出傳票各1 紙可憑，證人丙○○並於本院審理時證稱：被告於下午2 時離開小吃店後，即
    未再返回等語（見本院卷第47頁）衡情，被告若係誤拿上開
    行動電話，為何未在發覺後試圖返還，反而在約2 小時後，
    即將上開行動電話出售他人，況證人郭明輝、丙○○與被告
    均不相識，應無無端誣攀被告之理，渠等證述內容，應堪採
    信。
２、證人丙○○雖於本院審理時證稱：有聽到被告向乙○○借行
    動電話，乙○○有親眼見告訴人將行動電話交付被告等語，
    然其亦證稱：（你有無看到我將乙○○的行動電話拿走）我
    在煮東西沒有看到，只聽聞告訴人追喊等語；（你是否看到
    乙○○打完電話把電話交給我）我只有看到你跟乙○○借行
    動電話等語（見本院卷第46頁）。證人丙○○於本院審理時
    就是否見聞乙○○主動將行動電話交付被告乙節前後證詞已
    有出入，況其是小吃店的老闆案發時正在煮菜，是否能專注
    觀察被告與乙○○間之互動而明確目睹乙○○將將行動電話
    交付被告，似有疑義，尚難遽為有利被告之認定。
３、被告雖辯稱係乙○○代為連絡「阿美」後主動將行動電話交
    予伊云云，然此情已為證人乙○○所否認，且被告所稱「阿
    美」之0000000000號行動電話之通聯紀錄於94年5 月14日12
    時許起至14時止，均無接收來自乙○○所有0000000000號行
    動電話之紀錄，有0000000000號行動電話通聯紀錄在卷可考
    （見偵一卷第51頁），被告所辯，尚難遽信。
４、被告雖又否認係在案發當日將乙○○所有之行動電話賣與戊○○，然其於偵查中以自承係當日（即94年5 月14日）賣出
    行動電話無訛（見偵一卷第47頁），且卷附讓渡書及現金支
    出傳票之日期亦俱為94年5 月14日，尤其，證人戊○○於5
    月18日將行動電話出售予第三人，其在被告於5 月19日帶同
    警方前往取贓時，始知悉被告所出售之行動電話係贓物，其
    事前既不知情，要無可能為構陷被告虛捏交易日期之理，被
    告翻異前詞，所辯委無足採。
５、縱上，被告所辯尚無可採，其犯行事證已臻明確，應依法論
    科。
三、核被告所為，係犯刑法第325 條第1 項之搶奪罪。被告前因
    竊盜、搶奪案件，分別經台灣高等法院高雄分院91年度上易
    字第15 0號、本院91年度訴字第164 號判決判處有期徒刑2
    年、1 年確定，二罪經本院91年度聲字第1994號裁定應執行
    有期徒刑2 年10月，於93年11月29日假釋付保護管束期滿執
    行完畢，有臺灣高等法院被告前案紀錄表在卷可稽，被告於
    其受有期徒刑執行完畢後，5 年以內故意再犯本件有期徒刑
    以上之罪，為累犯，應依刑法第47條第1 項之規定加重其刑
    （被告行為後刑法第47條業經修正，舊法於徒刑執行完畢或
    一部之執行而赦免後，5 年內故意或過失再犯有期徒刑以上
    之罪者，均為累犯；新法則僅於故意犯罪，始構成累犯。比
    較結果，新法顯較有利）。爰審酌被告不思循正當途徑換取
    所需，企圖不勞而獲，搶奪他人財物，所搶奪之財物價值雖
    非巨額（價值約4700元），然其於本院審理時否認犯行，於
    偵查中對於出售行動電話乙節已供陳明確，竟又為圖卸責於
    本院審理時指陳有遭警誣陷之情，毫無悔意，且惡性不輕，
    又前曾因竊盜、搶奪等財產犯罪經刑之執行，猶再犯罪，足
    見其刑罰適應性不佳，另審酌其迄今猶未能賠償被害人損失
    等一切情狀，量處如主文所示之刑。
據上論斷，應依刑事訴訟法第299 條第1 項前段、刑法第2 條第
1 項但書、刑法第325 條第1 項、第47條第1 項，判決如主文。
本案經檢察官丁○○到庭執行職務。
中    華    民    國    95    年    12    月    19    日
                  刑事第一庭    審判長法  官  陳明富
                                      法  官  方百正
                                      法  官  陳宛榆
以上正本證明與原本無異。
如不服本判決，應於判決送達後10日內，向本院提出上訴狀。
中    華    民    國    95    年    12    月    20    日
                                      書記官  劉企萍
附錄本判決論罪之法條
中華民國刑法第325條
意圖為自己或第三人不法之所有，而搶奪他人之動產者，處6 月
以上5 年以下有期徒刑。
因而致人於死者，處無期徒刑或7 年以上有期徒刑，致重傷者，
處3 年以上10年以下有期徒刑。
第 1 項之未遂犯罰之。


司法院資訊處製作；財團法人民間司法改革基金會備份。
